臺灣南投地方法院刑事判決
111年度訴字第184號
公  訴  人  臺灣南投地方檢察署檢察官 
被      告  黃建泰



上列被告因偽造文書等案件，經檢察官提起公訴（111年度調院
偵字第32號），因被告於準備程序中就被訴事實均為有罪之陳述
，本院合議庭裁定由受命法官獨任進行簡式審判程序，判決如下
：
    主      文
黃建泰犯侵入住宅竊盜罪，處有期徒刑陸月，如易科罰金，以新
臺幣壹仟元折算壹日；又犯行使偽造私文書罪，處有期徒刑肆月
，如易科罰金，以新臺幣壹仟元折算壹日。應執行有期徒刑捌月
，如易科罰金，以新臺幣壹仟元折算壹日。
    事實及理由
一、被告黃建泰所犯非死刑、無期徒刑、最輕本刑有期徒刑3年
    以上或高等法院管轄第一審案件之罪，且其於準備程序進行
    中，先就被訴事實為有罪陳述，經告知其簡式審判程序之旨
    ，並聽取檢察官及被告之意見後，本院依刑事訴訟法第273
    條之1第1項規定，裁定以簡式審判程序進行本案之審理，是
    本案之證據調查，依同法第273條之2規定，不受同法第159
    條第1項、第161條之2、第161條之3、第163條之1及第164條
    至第170條規定之限制，合先敘明。
二、本案犯罪事實及證據，除證據部分應補充「中山醫學大學附
    設醫院診斷證明書」、「被告黃建泰於本院準備程序及審理
    中之自白」外，餘均引用檢察官起訴書之記載（如附件）。
三、論罪科刑：
  ㈠核被告所為，係犯刑法第321條第1項第1款之侵入住宅竊盜罪
    、刑法第216條、第210條之行使偽造私文書及同法第339條
    第1項之詐欺取財罪。被告盜蓋「施靜雯」之印文於土地銀
    行南投分行取款憑條，為偽造私文書之階段行為，而偽造私
    文書復持以行使，偽造私文書之低度行為為高度之行使行為
    所吸收，均不另論罪。又被告係一行為而同時犯行使偽造私
    文書罪及詐欺取財罪之想像競合犯，應依刑法第55條之規定
    ，從一重之行使偽造私文書罪處斷。
　㈡被告所犯上開侵入住宅竊盜、行使偽造私文書之2罪間，犯意
    各別，行為互殊，應予分論併罰。
　㈢查被告曾有如起訴書犯罪事實欄所載之犯罪科刑及執行完畢
    情形，有臺灣高等法院被告前案紀錄表1份存卷可按，被告
    受有期徒刑執行完畢後，5年內故意再犯本案有期徒刑以上
    之罪，固均為累犯。惟本院審酌被告之前案紀錄所犯為偽造
    文書、詐欺及施用毒品案件，與本件所犯侵入住宅竊盜部分
    之罪名、罪質不同，難認被告具有主觀上特別惡性或對刑罰
    反應力薄弱，參諸司法院釋字第775號解釋意旨，不予加重
    其刑。至被告本案所犯行使偽造私文書、詐欺部分犯行與前
    揭構成累犯之罪罪名、罪質相同，顯見被告刑罰反應力薄弱
    ，認有其特別惡性之存在，就此部分若予以加重其刑，核無
    司法院大法官釋字第775號解釋所指罪刑不相當之情形，爰
    依刑法第47條第1項之規定加重其刑，並依最高法院110 年
    度台上大字第5660號裁定意旨揭示之精簡裁判要求，尚無庸
    於判決主文為累犯之諭知，併予敘明。
　㈣爰以行為人之責任為基礎，審酌被告前有偽造文書、詐欺、
    妨害自由、毒品等前案紀錄，有被告前案紀錄表在卷可稽，
    足見被告素行不佳。被告不思以正當途徑獲取財物，竟為前
    開犯行，漠視他人財產法益，嚴重危害他人居住安寧及社會
    治安，且有害於文書之公共信用及社會交易之安全，實非可
    取，所為殊值非難。兼衡被告犯後於本院準備程序時坦承犯
    行，犯後態度尚可；暨其自陳國中畢業之智識程度，從事做
    工，月薪約新臺幣（下同）2萬多元，家庭經濟狀況勉持，
    剛動完心臟手術還需休養等生活情況（參本院卷第99頁）及
    其犯罪之目的、動機、手段暨所生危害等一切情狀，量處如
    主文所示之刑，並均諭知易科罰金之折算標準。及定應執行
    刑及諭知易科罰金之折算標準。
四、沒收：
　㈠按犯罪所得，屬於犯罪行為人者，沒收之，但有特別規定者
    ，依其規定。犯罪所得已實際合法發還被害人者，不予宣告
    沒收或追徵。刑法第38條之1第1項、第5項定有明文。查被
    告上揭行使偽造私文書犯行所得之款項2萬5,000元，固屬被
    告之犯罪所得，惟上開物品已實際合法發還告訴人，業經告
    訴人於審理中證述明確（見本院卷第99頁），因已實際合法
    發還被害人，爰不予宣告沒收。
　㈡盜用他人真印章所蓋之印文，並非偽造印章之印文，不在刑
    法第219條所定必須沒收之列（最高法院48年度台上字第113
    號判決意旨參照）。被告於上開取款憑條上所蓋告訴人之印
    文，揆諸上開說明，自無庸宣告沒收。另上開取款憑條業經
    被告持之向銀行承辦人員行使，已非屬被告所有之物，故亦
    不予宣告沒收。
五、適用之法律：
　　依刑事訴訟法第273條之1第1項、第299條第1項前段、第310
    條之2、第454條第2項，判決如主文。
六、如不服本件判決，得自收受送達之翌日起20日內，表明上訴
    理由，向本院提起上訴狀（須附繕本）。　　
本案經檢察官張桂芳提起公訴，檢察官黃淑美到庭執行職務。　
中　　華　　民　　國　　111 　年　　10 　　月　　3　　日
　　　　　　　　　刑事第四庭    法　官  李怡貞　
以上正本與原本無異。
如不服本判決應於收受送達後20日內向本院提出上訴書狀，並應
敘述具體理由；其未敘述上訴理由者，應於上訴期間屆滿後20日
內向本院補提理由書（均須按他造當事人之人數附繕本）「切勿
逕送上級法院」。
告訴人或被害人如對於本判決不服者，應具備理由請求檢察官上
訴，其上訴期間之計算係以檢察官收受判決正本之日期為準。
                                書記官  林鈺珣 
中　　華　　民　　國　　111 　年　　10　　月　　4 　　日

附錄本案論罪科刑法條全文：
中華民國刑法第321條
犯前條第1項、第2項之罪而有下列情形之一者，處6月以上5年以
下有期徒刑，得併科50萬元以下罰金：
一、侵入住宅或有人居住之建築物、船艦或隱匿其內而犯之。
二、毀越門窗、牆垣或其他安全設備而犯之。
三、攜帶兇器而犯之。
四、結夥三人以上而犯之。
五、乘火災、水災或其他災害之際而犯之。
六、在車站、港埠、航空站或其他供水、陸、空公眾運輸之舟、
    車、航空機內而犯之。
前項之未遂犯罰之。
中華民國刑法第216條
（行使偽造變造或登載不實之文書罪）
行使第210條至第215條之文書者，依偽造、變造文書或登載不實
事項或使登載不實事項之規定處斷。
中華民國刑法第210條
（偽造變造私文書罪）
偽造、變造私文書，足以生損害於公眾或他人者，處5年以下有
期徒刑。
中華民國刑法第339條
（普通詐欺罪）
意圖為自己或第三人不法之所有，以詐術使人將本人或第三人之
物交付者，處5年以下有期徒刑、拘役或科或併科50萬元以下罰
金。
以前項方法得財產上不法之利益或使第三人得之者，亦同。
前二項之未遂犯罰之。

附件：
臺灣南投地方檢察署檢察官起訴書
                                   111年度調院偵字第32號
　　被　　　告　黃建泰　男　40歲（民國00年0月00日生）
　　　　　　　　　　　　住南投縣○○市○○里○○○路000
　　　　　　　　　　　　號
　　　　　　　　　　　　居南投縣○○市○○路00巷00號
　　　　　　　　　　　　國民身分證統一編號：Z000000000號
上列被告因竊盜等案件，已經偵查終結，認應該提起公訴，茲將
犯罪事實及證據並所犯法條分敘如下：
　　　　犯罪事實
一、黃建泰前因偽造文書、詐欺案件，經臺灣臺北地方法院分別
    以101年度審易字第1111號、102年度審訴字第186號、102年
    度審訴字第592號判決各判處有期徒刑1年8月、2年、2年確
    定，經法院裁定應合併執行有期徒刑5年4月確定，於民國10
    5年9月9日假釋出監付保護管束，嗣於假釋期間內再犯傷害
    案件，經撤銷假釋，尚有殘刑1年1月2日待執行(下稱第1案
    ）。另於108年間，因傷害案件，經臺灣臺中地方法院以107
    年度簡字第1062號判決有期徒刑2月確定（下稱第2案）；於
    同年間，因施用毒品案件，經臺灣南投地方法院以108年度
    審訴字第265號判決判處有期徒刑6月確定（下稱第3案）；
    於同年間，因妨害自由案件，經臺灣南投地方法院以108年
    度投簡字第345號判決判處有期徒刑4月確定（下稱第4案）
    ，上開第2、3、4案經法院裁定合併應執行有期徒刑10月確
    定再與第1案接續執行，於110年5月1日執行完畢出監。
二、黃建泰與施靜雯曾為同居男女朋友。2人分手後，黃建泰因
    缺錢繳納房租，竟意圖為自己不法所有，基於侵入住宅竊盜
    、詐欺取財及行使偽造私文書之犯意，於110年8月23日11時
    30分許，未經施靜雯之同意或授權，擅自進入施靜雯位於南
    投縣○○市○○街000巷0弄00號居處，徒手竊取施靜雯所有置放
    在其房間內之臺灣土地銀行南投分行帳號000000000000號帳
    戶（下稱土地銀行帳戶）之存摺、印章，得手後，復於同日
    13時59分許，持竊得之上揭存摺、印章前往南投縣○○市○○街
    000號土地銀行南投分行，於取款憑條上盜蓋「施靜雯」之
    印文，並於取款憑條上填載提領新臺幣（下同）2萬5000元
    金額，偽造係施靜雯本人授權或同意自該帳戶內取款之私文
    書後，持以向該銀行不知情之承辦人員行使之，致不知情之
    承辦人員陷於錯誤而辦理提款手續並交付2萬5000元予黃建
    泰，足以生損害於施靜雯及土地銀行對該帳戶管理之正確性
    。嗣經施靜雯發現遭竊報警處理而查獲上情。
三、案經施靜雯訴請南投縣政府警察局南投分局報告偵辦。
　　　　證據並所犯法條
一、證據清單及待證事實：
編號 證據名稱 待證事實 1 被告黃建泰於本署偵查中之自白  坦承未經告訴人施靜雯同意，擅自進入上址居處竊取告訴人施靜雯之上開土地銀行帳戶之存摺、印章後，前往土地銀行南投分行提領2萬5000元之事實。 2 證人即告訴人施靜雯於警詢之指述及偵訊時之結證 全部犯罪事實。 3 證人即告訴人之女吳Ｏ青於警詢之證述 未經告訴人及證人吳Ｏ青施靜雯同意，擅自進入告訴人上址居處之事實。 4 土地銀行南投分行111年3月21日南投字第1110000829號函暨上揭帳戶客戶歷史交易明細查詢、存摺類取款憑條影本、南投縣政府警察局南投分局南投派出所受（處）理案件證明單、受理各類案件紀錄表各1紙及被告至土地銀行南投分行櫃台提領翻拍照片4張 證明被告持告訴人之上揭帳戶、印章蓋印在取款憑條上，持向不知情之行員行使提領2萬5000元金額之事實。 
二、所犯法條：
  ㈠核被告所為，係犯刑法第321條第1項第1款之侵入住宅竊盜、
    同法第216條、第210條行使偽造私文書及同法第339條第1項
    詐欺取財等罪嫌。又被告於上開取款憑條上盜用告訴人之印
    章，並因而產生印文之行為，為該偽造私文書之階段行為，
    且其偽造私文書之低度行為，復為行使之高度行為所吸收，
    不另論罪。再被告偽造上開私文書並持以行使，其意為詐領
    告訴人之土地銀行帳戶內存款，就行使偽造私文書罪與詐欺
    取財罪間，係以一行為觸犯2 罪名，為想像競合犯，依刑法
    第55條前段之規定，應從一重之行使偽造私文書罪處斷。被
    告上開侵入住宅竊盜、行使偽造私文書2罪間，其犯意各別
    ，行為互殊，應分論併罰。又被告曾受有期徒刑執行完畢，
    有本署刑案資料查註紀錄表在卷可參，5年內故意再犯本件
    有期徒刑以上之罪，為累犯，請依刑法第47條第1項規定加
    重其刑。
  ㈡沒收部分：
    按刑法第219條所定不問屬於犯人與否沒收之者，以偽造之
    印章、印文或署押為限，盜用者不在其列（最高法院48年台
    上字第1533號判決意旨參照）；查卷附之上開取款憑條所蓋
    用之「施靜雯」印文，係被告持其所竊得之真正名義人之印
    章所蓋，而屬盜用之印文，應不在刑法第219條所列義務沒
    收之範圍。又被告偽造之上開私文書，業已行使而提交銀行
    收執，非屬被告所有，亦無從依刑法第38條第2項規定聲請
    宣告沒收之，附此敘明。末查，被告盜領2萬5000元之犯罪
    所得，被告業已返還告訴人，此據告訴人於偵查中自陳在卷
    ，爰不聲請沒收。
三、依刑事訴訟法第251條第1項提起公訴。
　　此　致
臺灣南投地方法院
中　　華　　民　　國　 111　　年　　4 　　月　　30 　日
        　　　　　　　　　　　檢察官　張桂芳
本件證明與原本無異
中　　華　　民　　國　 111　　年　　5 　　月　　10 　日
                              書記官  王玟媛
所犯法條：
中華民國刑法第321條
犯前條第一項、第二項之罪而有下列情形之一者，處6月以上5年
以下有期徒刑，得併科50萬元以下罰金：
一、侵入住宅或有人居住之建築物、船艦或隱匿其內而犯之。
二、毀越門窗、牆垣或其他安全設備而犯之。
三、攜帶兇器而犯之。
四、結夥三人以上而犯之。
五、乘火災、水災或其他災害之際而犯之。
六、在車站、港埠、航空站或其他供水、陸、空公眾運輸之舟、
    車、航空
    機內而犯之。
前項之未遂犯罰之。
中華民國刑法第216條
（行使偽造變造或登載不實之文書罪）
行使第 210 條至第 215 條之文書者，依偽造、變造文書或登載
不實事項或使登載不實事項之規定處斷。
中華民國刑法第210條
（偽造變造私文書罪）
偽造、變造私文書，足以生損害於公眾或他人者，處 5 年以下
有期徒刑。
中華民國刑法第339條第1項
意圖為自己或第三人不法之所有，以詐術使人將本人或第三人之
物交付者，處 5 年以下有期徒刑、拘役或科或併科 50 萬元以
下罰金。